【裁判字號】    99,抗,120
【裁判日期】    990203
【裁判案由】    聲請易科罰金
【裁判全文】
臺灣高等法院刑事裁定                   99年度抗字第120號
抗  告  人  甲○○
                    樓
上列抗告人因聲請易科罰金案件，不服臺灣桃園地方法院中華民
國98年12月31日裁定（98年度聲字第4833號），提起抗告，本院
裁定如下：
    主  文
抗告駁回。
    理  由
一、原裁定意旨略以：本件受刑人犯如附表所示之罪，經該院以
    97年度訴字第1035號判決分別判處有期徒刑5月及6月，共55
    罪，並定應執行刑為有期徒刑5年2月確定在案，有上開判決
    書及臺灣高等法院被告前案紀錄表各1份在卷可稽。茲檢察
    官以該判決所定之應執行刑未諭知易科罰金之標準，而聲請
    裁定折算之標準，認本件聲請係屬正當，應予准許。經審酌
    被告犯罪之情節輕重及被害人所受之損害大小，認被告綜理
    詐騙集團之人頭帳戶收購及財務稽核等事務，嚴重危害交易
    秩序與社會治安，復推波助瀾社會上詐欺取財之犯罪歪風，
    惡性匪輕，其易科罰金之折算標準應以新台幣(下同)3000元
    折算1日，始符公義等語。
二、抗告意旨略以：刑法第58條規定：「科罰金時，除依前條規
    定外，並應審酌犯罪行為人之資力及犯罪所得之利益」，固
    為科罰金刑時之標準，但易科罰金之目的與科罰金刑之目的
    相近，自無不依該標準衡酌之理。本件依原裁定附表所定之
    被害人損害金額觀之，被害金額最少者為6082元，其中，有
    22名被害人之受害金額均未逾3萬元，另有14名被害人受害
    金額逾10萬元，編號9被害人黃映瑛之受害金額22萬9989 元
    最多，卻一律以3000元折算壹日，且未審酌抗告人家境清寒
    情形，已與上開規定不合。且本案接告人應執行刑為5年2月
    ，如依原裁定之易科罰金標準折算後，應繳納達565萬5000
    元，縱扣除抗告人前受羈押之年餘日數，亦須繳納約450萬
    元之罰金，相當於國人約10年之平均所得，實難逕予一次或
    分期負擔繳納完畢。且抗告人於羈押期間，因罹巴金森氏病
    ，約每週即需保外就診一次，也曾發生於看守內昏厥情事，
    入監執行實有諸多不便，原裁定自有不當云云。
三、經查：
(一)刑法第41條第1項規定：「犯最重本刑為5年以下有期徒刑以
    下之刑之罪，而受6月以下有期徒刑或拘役之宣告者，得以
    新臺幣1千元、2千元或3千元折算一日，易科罰金。但易科
    罰金，難收矯正之效或難以維持法秩序者，不在此限」。至
    於折算標準，法無明文，至刑法第58條規定：「科罰金時，
    除依前條規定外，並應審酌犯罪行為人之資力及犯罪所得之
    利益」，係科罰金刑之標準，惟二者既均係以罰金作為懲處
    之方式，性質相近，自不失為可參考之標準。而依刑法第58
    條規定衡酌之事項，包括刑法第57條之量刑標準在內，自非
    僅以被告之資力及所得利益作為考量之唯一依據。
(二)本件，抗告人係詐欺集團成員，負責人頭帳戶收購及財務稽
    核等事務，該集團以電話詐欺，促被害人轉帳方式，詐騙人
    數高達55人之多，嚴重危害社會治安與交易秩序，破壞人與
    人之間信任感，惡性非輕，原裁定以上開理由，諭知易科罰
    金之折算標準，應以3千元折算1日，顯係考量刑法第57條所
    規定之事由，包括犯罪之手段、行為人之品性、行為人與被
    害人之關係、犯罪所生之危險或損害，認抗告人犯案情節重
    大，而採較高之折算標準，乃其裁量權之正當行使，與法並
    無不合。此類案件，法院應審酌之事項甚多，只能以個案客
    觀情節綜合審酌，殊不可能將審酌事項一一列舉，自不能以
    裁定理由未論列其中部分款項，即認係漏未審酌而有不當。
    抗告人認應以被害人被害金額之多寡，分別諭知不同之折算
    標準，自屬以偏概全，而不可採。又抗告人依原裁定之標準
    折算易科罰金之總額，固金額不少，此係因抗告人犯案件數
    太多，累計之結果，此乃可歸責於抗告人自己之事由。至抗
    告人資力不佳，固有所提村長清寒證明乙紙為證，惟抗告人
    犯案件數甚多，無論依何標準折算，金額均不會太少，抗告
    人是否聲請易科罰金，本應量力而為。至抗告人主張健康狀
    況不佳，不便在監執行等情，乃執行期間監所如何戒護、照
    顧之問題，非本件所應審酌。從而，本件抗告，並無理由，
    應予駁回。
三、據上論結，應依刑事訴訟法第412條，裁定如主文。
中    華    民    國    99    年    2     月    3     日
                  刑事第十七庭  審判長法  官  王聰明
                                      法  官  黃雅芬
                                      法  官  陳世宗
以上正本證明與原本無異。
不得再抗告。
                                      書記官  李佳穎
中    華    民    國    99    年    2     月    5     日


司法院資訊處製作；財團法人民間司法改革基金會備份。
